【裁判字號】    89,重訴,13
【裁判日期】    890502
【裁判案由】    清償借款
【裁判全文】
臺灣士林地方法院民事判決  八十九年度重訴字第十三號
    原      告    彰化商業銀行股份有限公司
    法定代理人    庚○○
    訴訟代理人    丁○○
    被      告    國蘭產業有限公司
    兼      右
    法定代理人    己○○      .
    被      告    甲○○      .
                  乙○○      .
                  丙○○      .
                  戊○○      .
右當事人間請求清償借款事件，本院判決如左：
    主      文
被告國蘭產業有限公司、己○○、甲○○、乙○○、丙○○應連帶給付原告新台幣肆
佰伍拾萬元及美金拾伍萬陸仟肆佰零柒元壹角伍分，及分別如附表一所示計算之利息
及違約金，其中美金部分並得按給付時原告掛牌賣出匯率折算新台幣給付之。
被告國蘭產業有限公司、己○○、甲○○、戊○○應連帶給付原告新台幣壹佰參拾貳
萬貳仟肆佰肆拾元及美金拾玖萬貳仟捌佰捌拾元貳角肆分，及分別如附表二所示計算
之利息及違約金，其中美金部分並得按給付時原告掛牌賣出匯率折算新台幣給付之。
訴訟費用由被告國蘭產業有限公司、己○○、甲○○、乙○○、丙○○連帶負擔百分
之五十六，由被告國蘭產業有限公司、己○○、甲○○、戊○○連帶負擔百分之四十
四。
本判決第一項於原告以新台幣參佰貳拾萬元，第二項以新台幣貳佰伍拾萬元分別為各
該被告供擔保後，各得假執行。
    事      實
甲、原告方面：
一、聲明：除假執行擔保金額外，如主文所示。
二、陳述：
  (一)被告國蘭產業有限公司（下稱國蘭公司）邀同被告己○○、甲○○、乙○○、丙○○等為連帶保證人，於民國八十七年十一月二十七日向原告借用新台幣四百五
    十萬元，約定利息按週年利率百分之八點八四計算，並約定逾期違約金，逾期在
    六月內償還時，按屆期利率之一成加付違約金，逾期在六月以上者，超逾六月部
    份，則按屆期利率之二成加付違約金，清償期為八十八年十一月二十七日。詎屆
    清償期後，被告屢經原告催討，均置之不理，本利迄今均未清償。
  (二)又被告國蘭公司邀同被告己○○、甲○○、乙○○、丙○○等為連帶保證人，於
    八十七年四月十日與原告簽訂進口物資融資契約，約定在融通美金一百萬元範圍
    內，於契約期間自八十七年四月十日至八十九年四月十日止循環開發遠期信用狀
    ，並以每筆信用狀項下匯票到期日之前一日或原告通知之到期日為每筆債務之清
    償日期，如被告國蘭公司遲延清償時，則應自遲延日起，就原告墊付金額，被告
    國蘭公司願依約繳付如附表一中編號二至五所示計算方式之遲延利息及違約金，
    且均承認每筆開發信用狀申請書所列金額與其所發生利息及一切費用，為原告代
    立約人向國外保證付款或墊款金額，並同意以開發信用狀申請書、墊款通知或遠
    期信用狀到期通知書為債權憑證。嗣被告國蘭公司前後向原告提出二紙開發信用
    狀申請書，經原告開發一五○天期得分批進口之遠期信用狀，其中除押匯金額百
    分之十係被告國蘭公司之自備款外，其餘均係原告經由國外代理銀行為其墊款。
    詎前揭墊款到期後，被告國蘭公司除償還部份本息外，迭經原告催討，尚欠本金
    美金十五萬六千四百零七元一角五分及如附表一中編號二至五所示之利息及違約
    金。
  (三)被告國蘭公司另邀同被告己○○、甲○○、戊○○為連帶保證人共同簽發到期日
    為八十八年七月二十三日，面額新台幣二百萬元，利息按週年利率百分之九點○
    九計息之本票乙紙，向原告借出同額款項，並約定逾期違約金，逾期在六月內償
    還時，按屆期利率之一成加付違約金，逾期在六月以上者，其超逾六月部份，則
    按屆期利率之二成加付違約金。詎屆清償期後，被告國蘭公司除償還部分本金新
    台幣六十七萬七千五百六十元及部分利息外，迭經原告催討，尚欠本金新台幣一
    百三十二萬二千四百四十元及依前開標準計付之利息及違約金。
  (四)又被告國蘭公司邀同被告己○○、甲○○、戊○○於八十八年三月四日與原告簽
    訂進口物資融資契約，約定在融通美金五十萬元範圍內，於契約期間自八十八年
    三月四日至九十年三月四日止循環開發遠期信用狀，並以每筆信用狀項下匯票到
    期日之前一日或原告通之到期日為每筆債務之清償日期，如被告國蘭公司遲延清
    償時，則應自遲延日起，就原告墊付金額，被告國蘭公司願依附表二中編號二至
    七所示計算之遲延利息及違約金，且均承認每筆開發信用狀申請書所列金額與其
    所發生利息及一切費用，為原告代立約人向國外保證付款或墊款金額，並同意以
    開發信用狀申請書、墊款通知或遠期信用狀到期通知書為債權憑證。嗣被告國蘭
    公司前後向原告提出四紙開發信用狀申請書，經原告開發一五○天期得分批進口
    之遠期信用狀，其中除押匯金額百分之十係被告國蘭公司之自備款外，其餘均係
    原告經由國外代理銀行為其墊款。詎前揭開狀墊款到期後，被告國蘭公司除償還
    部份本息，迭經原告催討，尚欠本金美金十九萬二千八百八十元二角四分及如附
    表二中編號二至七所示之利息及違約金。
  (五)被告國蘭公司為借款人，其餘被告則均為連帶保證人，茲被告國蘭公司屆期未能
    全數清償，為此依金錢消費借貸關係及進口物資融資契約等法律關係訴請被告連
    帶負清償責任。
三、證據：提出借據一件、進口物資融資契約二件、開發信用狀申請書六件、遠期信
    用狀六件、國外銀行墊款通知書十件、進口單據到期通知單兼到期日通知書十件
    、本票一件、授信約定書六件、戶籍謄本四件等為證。
乙、被告方面：
    被告均未於言詞辯論期日到場，亦未提出書狀作何聲明或陳述。
    理      由
一、本件被告均未於言詞辯論期日到場，核無民事訴訟法第三百八十六條所列各款情
    形，爰依原告之聲請，由其一造辯論而為判決。
二、本件原告主張被告國蘭公司分別邀同被告己○○、甲○○、乙○○、丙○○等為
    連帶保證人，於八十七年十一月二十七日向其借用新台幣四百五十萬元，約定利
    息按週年利率百分之八點八四計算，並約定如附表一中編號一所示計算之遲延利
    息及逾期違約金，迄未清償；又被告國蘭公司邀同被告己○○、甲○○、乙○○
    、丙○○等為連帶保證人，於八十七年四月十日與其簽訂進口物資融資契約，約
    定在融通美金一百萬元範圍內，於契約期間自八十七年四月十日至八十九年四月
    十日止循環開發遠期信用狀，就原告墊付金額，被告國蘭公司如遲延清償，願依
    約繳付如附表一中編號二至五所示計算方式之遲延利息及違約金，嗣被告國蘭公
    司向原告提出二紙開發信用狀申請書，經原告開發一五○天期得分批進口之遠期
    信用狀，其中除押匯金額百分之十係被告國蘭公司之自備款外，其餘均係原告經
    由國外代理銀行為其墊款。詎前揭墊款到期後，被告國蘭公司除償還部份本息外
    ，迭經原告催討，尚欠本金美金十五萬六千四百零七元一角五分及如附表一中編
    號二至五所示之利息及違約金；另被告國蘭公司邀同被告己○○、甲○○、戊○○為連帶保證人共同簽發到期日為八十八年七月二十三日，面額新台幣二百萬元
    之本票乙紙，向原告借出同額款項，並約定如附表二中編號一所示計算之利息及
    逾期違約金。詎屆清償期後，被告國蘭公司除償還部分本金新台幣六十七萬七千
    五百六十元及部分利息外，迭經原告催討，尚欠本金新台幣一百三十二萬二千四
    百四十元及依前開標準計付之利息及違約金；又被告國蘭公司邀同被告己○○、
    甲○○、戊○○於八十八年三月四日與原告簽訂進口物資融資契約，約定在融通
    美金五十萬元範圍內，於契約期間自八十八年三月四日至九十年三月四日止循環
    開發遠期信用狀，如被告國蘭公司遲延清償墊款時，願依附表二中編號二至七所
    示計算之遲延利息及違約金。嗣被告國蘭公司前後向原告提出四紙開發信用狀申
    請書，經原告開發一五○天期得分批進口之遠期信用狀，其中除押匯金額百分之
    十係被告國蘭公司之自備款外，其餘均係原告經由國外代理銀行為其墊款。詎前
    揭開狀墊款到期後，被告國蘭公司除償還部份本息，迭經原告催討，尚欠本金美
    金十九萬二千八百八十元二角四分及如附表二中編號二至七所示之利息及違約金
    等事實，業據原告提出進口物資融資契約、開發信用狀申請書、遠期信用狀、國
    外銀行墊款通知書、進口單據到期通知單兼到期日通知書、本票、授信約定書等
    為證，核屬相符。又當事人對於他造主張之事實，已於相當時期受合法之通知，
    而於言詞辯論期日不到場，亦未提出準備書狀爭執者，準用視同自認之規定，民
    事訴訟法第二百八十條第三項定有明文。茲本件之訴訟文書均已合法送達被告，
    彼等於言詞辯論期日不到場，亦未提出任何書狀就原告主張之事實為爭執，依上
    揭法條意旨，視同被告均自認，則原告之主張自堪信為真實。
三、按金錢消費借貸之借用人，應於約定期限內返還之，民法第四百七十八條第一項
    前段定有明文。又連帶保證人應與主債務人負同一債務，對於債權人各負全部給
    付之責任，最高法院著有四十五年台上字第一四二六號判例乙則可資參照。從而
    ，原告依消費借貸、進口物資融資契約、連帶保證契約等法律關係訴請求被告國
    蘭公司、己○○、甲○○、乙○○、丙○○應連帶給付原告新台幣四百五十萬元
    及美金十五萬六千四百零七元一角五分，及分別如附表一所示計算之利息及違約
    金，及被告國蘭公司、己○○、甲○○、戊○○應連帶給付原告新台幣一百三十
    二萬二千四百四十元及美金十九萬二千八百八十元二角四分，及分別如附表二所
    示計算之利息及違約金，為有理由，應予准許。又兩造於進口物資融資契約書第
    四條第一項已明定被告應按還款日當時原告外匯牌告賣出匯率折付新台幣或逕以
    外匯清償，是以原告就美金部分請求得按給付時原告掛牌賣出匯率折算新台幣給
    付之，為有理由，亦應准許。
四、原告陳明願供擔保，請求宣告假執行，核無不合，茲酌定相當之擔保金額，予以
    准許。
五、據上論結，本件原告之訴為有理由，依民事訴訟法第三百八十五條第一項前段、
    八十五條第二項、第三百九十條第二項，判決如主文。
中      華      民      國    八十九    年      五      月      二      日
                                    臺灣士林地方法院民事第二庭
~B法      官  陳麗芬
右為正本係照原本作成。
如對本判決上訴須於判決送達後廿日內向本院提出上訴狀。
中      華      民      國    八十九    年      五      月      五      日
~B法院書記官  黃建新
~f0
附表一
┌─┬──┬─────────┬───────────────┬──────────────────┬─────┐
│  │編號│    結欠金額      │            利息              │                違約金              │   備註   │
├─┼──┼─────────┼───────────────┼──────────────────┼─────┤
│新│    │                  │自民國八十八年八月二十六日起至│自民國八十八年十一月二十八日起至八十│          │
│台│    │                  │清償日止按週年利率百分之八點八│九年五月二十七日止按週年利率百分之零│          │
│幣│ 一 │四，五○○，○○○│四計算                        │點八八四計算，自八十九年五月二十八日│          │
│部│    │                  │                              │起至清償日止按週年利率百分之一點七六│          │
│分│    │                  │                              │八計算                              │          │
├─┼──┼─────────┼───────────────┼──────────────────┼─────┤
│  │    │                  │自民國八十八年二月二十七日起至│自民國八十八年六月十八日起至八十八年│          │
│  │    │                  │八十八年六月十七日止按週年利率│十二月十七日止按週年利率百分之一點零│          │
│  │ 二 │二三，四二六．七五│百分之八點二五計算，自民國八十│三四計算，自民國八十八年十二月十八日│          │
│  │    │                  │八年六月十八日起至清償日止按週│起至清償日止按週年利率百分之二點零六│          │
│  │    │                  │年利率百分之十點三四計算      │八計算                              │          │
│  ├──┼─────────┼───────────────┼──────────────────┼─────┤
│  │    │                  │自民國八十八年一月二十日起至八│自民國八十八年六月二十日起至八十八年│          │
│美│    │                  │十八年六月十九日止按週年利率百│十二月十九日止按週年利率百分之一點零│          │
│  │ 三 │四四，九八二      │分之八點二五計算，自民國八十八│三四計算，自民國八十八年十二月二十日│          │
│  │    │                  │年六月二十日起至清償日止按週年│起至清償日止按週年利率百分之二點零六│          │
│金│    │                  │利率百分之十點三四計算        │八計算                              │          │
│  ├──┼─────────┼───────────────┼──────────────────┼─────┤
│  │    │                  │自民國八十八年二月二十四日起至│自民國八十八年七月三日起至八十九年一│          │
│部│    │                  │八十八年七月二日止按週年利率百│月二日止按週年利率百分之一點零三四計│          │
│  │ 四 │四三，九九九．二○│分之八點二五計算，自民國八十八│算，自民國八十九年一月三日起至清償日│          │
│  │    │                  │年七月三日起至清償日止按週年利│止按週年利率百分之二點零六八計算    │          │
│分│    │                  │率百分之十點三四計算          │                                    │          │
│  ├──┼─────────┼───────────────┼──────────────────┼─────┤
│  │    │                  │自民國八十八年二月十五日起至八│自民國八十八年七月十六日起至八十九年│          │
│  │    │                  │十八年七月十五日止按週年利率百│一月十五日止按週年利率百分之一點零三│          │
│  │ 五 │四三，九九九．二○│分之八點二五計算，自民國八十八│四計算，自民國八十九年一月十六日起至│          │
│  │    │                  │八年七月十六日起至清償日止按週│清償日止按週年利率百分之二點零六八計│          │
│  │    │                  │年利率百分之十點三四計算      │算                                  │          │
└─┴──┴─────────┴───────────────┴──────────────────┴─────┘
 附表二
┌─┬──┬─────────┬───────────────┬──────────────────┬─────┐
│  │編號│    結欠金額      │            利息              │                違約金              │   備註   │
├─┼──┼─────────┼───────────────┼──────────────────┼─────┤
│新│    │                  │自民國八十八年十二月三日起至清│自民國八十八年十二月三日起至八十九年│          │
│台│    │                  │償日止按週年利率百分之九點○九│一月二十三日止按週年利率百分之零點九│          │
│幣│ 一 │一，三二二，四四○│計算                          │○九計算，自八十九年一月二十四日起至│          │
│部│    │                  │                              │清償日止按週年利率百分之一點八一八計│          │
│分│    │                  │                              │算                                  │          │
├─┼──┼─────────┼───────────────┼──────────────────┼─────┤
│  │    │                  │自民國八十八年三月八日起至八十│自民國八十八年八月六日起至八十九年二│          │
│  │    │                  │八年八月五日止按週年利率百分之│月五日止按週年利率百分之一點○三四計│          │
│  │ 二 │二七，五七九．二九│八點二五計算，自民國八十八年八│算，自八十九年二月六日起至清償日止按│          │
│  │    │                  │月六日起至清償日止按週年利率百│週年利率百分之二點○六八計算        │          │
│  │    │                  │分之十點三四計算              │                                    │          │
│  ├──┼─────────┼───────────────┼──────────────────┼─────┤
│  │    │                  │自民國八十八年三月十五日起至八│自民國八十八年八月十三日起至八十九年│          │
│美│    │                  │十八年八月十二日止按週年利率百│二月十二日止按週年利率百分之一點○三│          │
│  │ 三 │三七，一九七．一六│分之八點二五計算，自民國八十八│四計算，自八十九年二月十三日起至清償│          │
│  │    │                  │年八月十三日起至清償日止按週年│日止按週年利率百分之二點○六八計算  │          │
│  │    │                  │利率百分之十點三四計算        │                                    │          │
│  ├──┼─────────┼───────────────┼──────────────────┼─────┤
│  │    │                  │自民國八十八年三月二十四日起至│自民國八十八年八月二十二日起至八十九│          │
│  │    │                  │八十八年八月二十一日止按週年利│年二月二十一日止按週年利率百分之一點│          │
│金│ 四 │三七，五三三．九四│率百分之八點二五計算，自民國八│○三四計算，自八十九年二月二十二日起│          │
│  │    │                  │十八年八月二十二日起至清償日止│至清償日止按週年利率百分之二點○六八│          │
│  │    │                  │按週年利率百分之十點三四計算  │計算                                │          │
│  ├──┼─────────┼───────────────┼──────────────────┼─────┤
│  │    │                  │自民國八十八年六月七日起至八十│自民國八十八年十月二十四日起至八十九│          │
│  │    │                  │八年十月二十三日止按週年利率百│年四月二十三日止按週年利率百分之一點│          │
│  │ 五 │二一，六二二．六五│分之八點二五計算，自民國八十八│○三四計算，自八十九年四月二十四日起│          │
│部│    │                  │八年十月二十四日起至清償日止按│至清償日止按週年利率百分之二點○六八│          │
│  │    │                  │週年利率百分之十點三四計算    │計算                                │          │
├─┼──┼─────────┼───────────────┼──────────────────┼─────┤
├─┼──┼─────────┼───────────────┼──────────────────┼─────┤
│  │    │                  │自民國八十八年六月四日起至八十│自民國八十八年十一月二日起至八十九年│          │
│  │    │                  │八年十一月一日止按週年利率百分│五月一日止按週年利率百分之一點○三四│          │
│  │ 六 │三六，二八八      │之八點二五計算，自民國八十八年│計算，自八十九年五月二日起至清償日止│          │
│  │    │                  │十一月二日起至清償日止按週年利│按週年利率百分之二點○六八計算      │          │
│分│    │                  │率百分之十點三四計算          │                                    │          │
│  ├──┼─────────┼───────────────┼──────────────────┼─────┤
│  │    │                  │自民國八十八年六月十二日起至八│自民國八十八年十一月十日起至八十九年│          │
│  │    │                  │八年十一月九日止按週年利率百分│五月九日止按週年利率百分之一點○三四│          │
│  │ 七 │三二，六五九．二○│之八點二五計算，自民國八十八年│計算，自八十九年五月十日起至清償日止│          │
│  │    │                  │十一月十日起至清償日止按週年利│按週年利率百分之二點○六八計算      │          │
│  │    │                  │率百分之十點三四計算          │                                    │          │
└─┴──┴─────────┴───────────────┴──────────────────┴─────┘


司法院資訊處製作；財團法人民間司法改革基金會備份。
